【裁判字號】    98,保險,1
【裁判日期】    980527
【裁判案由】    給付保險金
【裁判全文】
臺灣花蓮地方法院民事判決               98年度保險字第1號
原      告  丙○○
訴訟代理人  林政雄律師
被      告  富邦產物保險股份有限公司
法定代理人  乙○○
訴訟代理人  甲○○
上列當事人間請求給付保險金事件，本院於民國98年5月13日言
詞辯論終結，判決如下：
    主  文
原告之訴及假執行之聲請均駁回。
訴訟費用由原告負擔。
    事實及理由
一、原告主張：兩造於民國97年2月22日訂立住宅火災及地震保
    險契約，原告為要保人及被保險人，保險期間自97年2月22
    日起至98年2月22日止，保險標的物為原告所有坐落花蓮縣
    萬榮鄉見晴村74之3號之房屋 (下稱系爭房屋)。迄97年6月
    24日系爭房屋二樓住家部分發生火災，致原告受有財物損失
    新台幣 (下同)641,725 元，應由被告負理賠之責。經向被
    告請求理賠遭拒，為此提起本訴，並聲明 (一)被告應給付
    原告641,725元及法定遲延利息。(二)願供擔保，請准宣告
    假執行。被告則以：其所承保者為住宅之火災保險，保險標
    的物以供住宅使用為限。而原告所有系爭房屋一樓部分係充
    作診所使用，依兩造所訂之保險契約內容，被告無須負理賠
    之責等語，資為抗辯；並聲明：(一)原告之訴駁回。(二)願
    供擔保，請准免於假執行。
二、原告主張之事實，雖據其提出保險契約書、火災照片等物為
    證。惟查：依系爭保險契約書基本保險條款第三條第四款明
    定：「建築物：指定著於土地作為住宅使用之獨棟式建築物
    ……。」第二十四條：「本保險契約所承保之建築物須作為
    住宅使用，凡全部或一部分供辦公、加工、製作或營業用之
    建築物，不在本保險承保範圍以內。本公司對其發生的損失
    ，不負賠償責任。」而系爭房屋為三層樓透天獨棟建築物，
    一樓部分由原告經營診所使用，此為兩造所不爭執。則揆諸
    上述之保險條款，系爭房屋既已一部供營業之用，而非全部
    作為住宅使用，即非作為住宅使用之獨棟式建築物，自不得
    為系爭保險契約之標的物，縱其發生火災，亦非系爭保險契
    約承保範圍，被告不負賠償之責，無待多言。故原告之主張
    顯有違保險契約之約定，應以被告之抗辯為可採。
三、從而，原告本於保險契約提起本訴，請求被告理賠保險金及
    加計法定遲延利息，為無理由，應予駁回。其假執行之聲請
    亦因訴之駁回而失所依附，應併予駁回。
四、訴訟費用裁判之依據：民事訴訟法第七十八條。
中    華    民    國    98    年    5     月    27    日
                        臺灣花蓮地方法院花蓮民事庭
                              法    官      陳鈺林
上列為正本係照原本作成。
如不服本判決，應於送達後20日內，向本院提出上訴狀並表明上
訴理由，如於本判決宣示後送達前提起上訴者，應於判決送達後
20日內補提上訴理由書(須附繕本)。
中    華    民    國    98    年    5     月    27    日
                             法院書記官     李惠穎


司法院資訊處製作；財團法人民間司法改革基金會備份。
